【裁判字號】    89,上訴,960
【裁判日期】    890906
【裁判案由】    妨害自由
【裁判全文】
臺灣高等法院臺南分院刑事判決        八十九年度上訴字第九六號 Ｃ
      上  訴  人
      即  被  告  戊  ○  ○
      上  訴  人
      即  被  告  己  ○  ○
      上  訴  人
      即  被  告  丙  ○  ○
      上  訴  人
      即  被  告  庚  ○  ○
      右四人共同
      選任辯護人  彭  冀  湘
右上訴人因妨害自由等案件，不服臺灣台南地方法院八十九年度訴字第三○七號中華
民國八十九年七月四日第一審判決（起訴案號：臺灣台南地方法院檢察署八十九年度
偵字第四七七號），提起上訴，本院判決如左：
      主      文
上訴駁回。
戊○○、己○○、丙○○、庚○○均緩刑伍年。
      事      實
一、庚○○於民國（下同）八十八年四月七日晚間、在台南縣玉井鄉之星光ＫＴＶ因
    細故與丁○○發生衝突，紛亂中庚○○背後被踢中一腿，認係丁○○所為而懷恨
    在心，乃於翌日夥同戊○○、己○○及丙○○等人，在台南縣玉井鄉玉田村玉田
    二百零九之三十號西側指南針檳榔攤內，以電話邀約乙○○、丁○○及甲○○三
    人到上開檳榔攤談判，其間庚○○等四人並先後毆打乙○○及丁○○（傷害部分
    ，業據撤回告訴），因丁○○及乙○○被毆打後，指前一日踢庚○○者係伊等住
    於高雄之某友人所為，戊○○、己○○、丙○○、庚○○四人為使丁○○、乙○○、甲○○三人帶其等四人赴高雄尋找伊三人所謂之「友人」報復，竟基於剝奪
    丁○○、乙○○、甲○○三人行動自由之犯意聯絡，以強暴脅迫之方式，欲將丁○○、乙○○、甲○○三人強押至廂型車往高雄尋仇，乃不讓其三人離去，限制
    其等行動自由。旋乙○○趁隙脫逃並開車逃逸，己○○開車攔截未果，戊○○、
    己○○、丙○○、庚○○四人因恐乙○○報警，遂將丁○○及甲○○釋放，並四
    處逃逸。經警獲報後，循線將戊○○、己○○、丙○○、庚○○四人查獲。
二、案經丁○○及乙○○訴由台南縣警察局玉井分局報請台灣台南地方法院檢察署檢
    察官偵查起訴。
      理      由
一、訊據上訴人即被告戊○○、己○○、丙○○、庚○○四人均否認有何妨害自由犯
    行，辯稱：當日毆打丁○○、乙○○二人後，大家一起走出來，是丁○○、乙○○、甲○○三人主動要帶渠等四人至高雄，而乙○○自行開車離開之時，好像有
    人追過去，但並非渠等四人，渠等四人並未剝奪被害人三人之行動自由云云。經
    查，被告四人確有剝奪丁○○、乙○○、甲○○三人行動自由之事實，業據被害
    人丁○○、乙○○及甲○○三人於警訊中證述綦詳，互核相符。而證人丁○○、
    乙○○、甲○○三人於偵查中亦明確指述「他們要我們帶他們去高雄找人」等語
    （見臺灣台南地方法院檢察署檢察官八十九年元月十三日訊問筆錄），顯與被告
    四人辯稱係丁○○、乙○○、甲○○三人主動要帶渠等四人至高雄乙節不符；何
    況，證人乙○○於偵查及原審隔離訊問時，均明確證述伊趁機開車欲離開之際，
    有一部車追趕，己○○並自追趕之車上跳來擋伊等語（見臺灣台南地方法院檢察
    署檢察官八十九年元月十三日訊問筆錄及原審八十九年四月七日審理筆錄）。綜
    上所述，以當日甲○○一再向被告四人求情，而丁○○、乙○○二人仍遭被告四
    人糾眾毆打成傷之後，丁○○、乙○○、甲○○三人顯不可能於深夜且其中二人
    被毆打成傷之後，仍自願與被告四人一起遠赴高雄。再查，證人丁○○、甲○○
    二人於原審及本院調查時，雖一再以「被告四人無強押之意思」云云，而證人乙○○於原審審理時，雖仍證述伊趁機離開之時，確有車前往追趕，而其中確有己○○，但對細節亦不願說明，且亦請求原審法院對被告從輕量刑等語（見原審八
    十九年四月七日審理筆錄），乙○○於本院調查時改稱：他們沒有押我等情。
    惟以丁○○、乙○○、甲○○三人於警訊中證述之明確綦詳，又屬案發後之初供
    ，自較可信；而甲○○甚至證稱「當時我苦苦哀求十幾次，甚至跪地哀求他們，
    他們也不願放我們走」等語（見甲○○之警訊筆錄），顯見丁○○、乙○○、甲○○三人於原審及本院改變前供，所述應均係因事後已與被告四人和解後而為迴
    護之詞，自不足為被告有利之證據。綜上所述，被告四人所辯，顯係畏罪卸責之
    詞，不足採信。本件事證明確，被告戊○○、己○○、丙○○、庚○○四人犯行
    ，均堪認定。
二、核被告戊○○、己○○、丙○○、庚○○四人之所為，係犯刑法第三百零二條第
    一項之罪。被告四人間就上開犯行間，有犯意聯絡及行為分擔，均為共同正犯。
    又被告四人一行為剝奪丁○○、乙○○、甲○○三人之行動自由，係一行為觸犯
    數罪名，應從一重處斷。原審適用刑法第二十八條、第三百零二條第一項、第五
    十五條前段，罰金罰鍰提高標準條例第一條前段之規定，並審酌被告犯罪之動機
    、手段、所生危害非重等一切情狀，各量處有期徒刑六月，以資懲儆。本院經核
    原審認事用法俱無不合，量刑亦稱妥適，被告等上訴意旨，仍執陳詞，否認犯罪
    ，空言指摘原判決不當，並無可取，為無理由，應予駁回。查被告戊○○、己○○、庚○○未曾受有期徒刑以上刑之宣告，被告丙○○前受有期徒刑以上刑之宣
    告，執行完畢後，五年以內未曾受有期徒刑以上刑之宣告，有卷內被告等前科表
    可查，其等犯罪後迅與被害人達成民事和解，賠償損害，經此偵審程序教訓，應
    知警惕諒無再犯之虞，本院認所宣告之刑，以暫不執行為適當，均併諭知緩刑五
    年，以勵自新。
據上論結，應依刑事訴訟法第三百六十八條，刑法第七十四條，判決如主文。
本案經檢察官吳忠賢到庭執行職務。
中    華    民    國      八十九      年      九      月      六        日
                                  臺灣高等法院臺南分院刑事第三庭
                                      審判長法官  黃    聰    明
                                            法官  黃    三    哲
                                            法官  林    勝    木
右正本證明與原本無異。
如不服本判決，應於判決送達後十日內向本院提出上訴狀，其未敘述理由者並應於提
出上訴狀後十日內向本院補提理由書（應附繕本)。
                                      法院書記官  吳    秋    賢
中    華    民    國      八十九      年      九      月      六        日
附錄法條：
刑法第三百零二條第一項：私行拘禁或以其他非法方法，剝奪人之行動自由者，處五
                        年以下有期徒刑、拘役或三百元以下罰金。


司法院資訊處製作；財團法人民間司法改革基金會備份。
